臺灣高等法院臺南分院刑事裁定　　　100年度聲字第972號
聲明異議人
即　受刑人　林憲明
上列聲明異議人即受刑人林憲明因家暴傷害等案件，對於臺灣臺
南地方法院檢察署檢察官之指揮執行（100年度執字第5074號）
，聲明異議，本院裁定如下：
    主  文
異議駁回。
    理  由
一、異議意旨略以：
  (一)伊因傷害、竊盜及毀損等案件，經臺灣臺南地方法院以99年
    度訴字第48號判決，就伊所犯竊盜罪2罪各處有期徒刑3月，
    所犯毀損罪及傷害罪部分各處有期徒刑3月、1年，定應執行
    有期徒刑1年6月。嗣於伊提起上訴後，於鈞院審理期間，伊
    與告訴人林漢章達成和解，鈞院乃以100年度上訴字第526號
    就伊所犯傷害罪部分撤銷改判為有期徒刑6月，與上開所犯
    竊盜、毀損罪部分所處徒刑，定應執行有期徒刑1年，並准
    予易科罰金確定。
  (二)伊於上開案件判決確定後，向臺灣臺南地方法院檢察署檢察
    官聲請易服社會勞動，但遭該署以100年度執字第5074號否
    准。然伊所犯上開4罪，均係與告訴人家產糾紛所生，於訴
    訟期間其等已達成和解，可見其等有互相原諒對方之情事，
    則易服社會勞動符合其等相互原諒平息紛爭之旨，且足以收
    矯正之效，然檢察官以伊所犯4罪均屬故意犯，認不執行原
    宣告刑，難以收矯正之效，或難以維持法秩序，駁回伊之聲
    請，顯未斟酌伊所犯上開4罪之原因，及雙方已和解之証據
    ，為此聲明異議，准聲明異議人易服社會勞動之聲請云云。
二、按刑法第41條於98年9月1日修正施行後，依修正後刑法第41
    條第1項規定：「犯最重本刑為五年以下有期徒刑以下之刑
    之罪，而受六個月以下有期徒刑或拘役之宣告者，得以新臺
    幣一千元、二千元或三千元折算一日，易科罰金。但確因不
    執行所宣告之刑，難收矯正之效或難以維持法秩序者，不在
    此限。」；第2項：「依前項規定得易科罰金而未聲請易科
    罰金者，得以提供社會勞動六小時折算一日，易服社會勞動
    。」；第4項：「前二項之規定，因身心健康之關係，執行
    顯有困難者，或確因不執行所宣告之刑，難收矯正之效或難
    以維持法秩序者，不適用之。」。第8項：「第1項至第4項
    及第7項之規定，於數罪併罰之數罪均得易科罰金或易服社
    會勞動，其應執行之刑逾六月者，亦適用之。」。蓋六月以
    下有期徒刑或拘役者屬於短期自由刑，因刑期甚短，執行難
    收懲戒教化之效，且易沾染惡習，致生出獄後產生社會復歸
    及再社會化困難等問題，為弊多於利之刑罰手段。為防止短
    期自由刑之流弊及避免不公，以徒刑易科罰金或改以提供勞
    動或服務做為刑罰之替代措施，不僅可回饋社會，並可讓犯
    罪者有更多復歸社會之機會。準此，檢察官於審酌是否准許
    受刑人易科罰金及易服社會勞動時，除應審酌是否符合刑法
    第41條所定得易科罰金及易服社會勞動之法定要件外，並應
    審酌准許受刑人易科罰金或易服社會勞動是否能收矯正之效
    。又有關易科罰金及易服社會勞動之折算標準、期限及限制
    等已定有明文，其標準係屬固定，並不涉及法院裁量權之行
    使，尚非屬科刑規範事項，且依98年9月1日修正施行之刑事
    訴訟法第479條第2項規定，亦可知該易服社會勞動係屬執行
    檢察官之權限。亦即，受得易科罰金之有期徒刑或拘役之宣
    告，法院所諭知者僅係易科罰金之折算標準，至於是否准予
    易科罰金及易服社會勞動，則賦予執行檢察官視個案具體情
    形，考量受刑人是否因身心健康之關係，執行社會勞動顯有
    困難，或有無不執行所宣告之刑難收矯正之效或難以維持法
    秩序之情形，以作為其裁量是否准予易科罰金及易服社會勞
    動之憑據，非謂一經受刑人聲請，檢察官即應為准予易科罰
    金及易服社會勞動之處分，且僅於檢察官發生裁量瑕疵之情
    況時，法院始有介入審查之必要。是以，檢察官對於得易科
    罰金或易服社會勞動案件之指揮執行，如認受刑人確有因不
    執行所宣告之刑，難收矯正之效或難以維持法秩序者，自不
    應准予易科罰金或易服社會勞動；此乃檢察官指揮執行時得
    依職權裁量之事項，倘其未濫用權限，自不得任意指摘為違
    法，此觀諸刑事訴訟法第457條第1項前段規定「執行裁判由
    為裁判法院之檢察官指揮之」自明（最高法院98年台抗字第
    477號裁定意旨參照）。
三、經查：
  (一)聲明異議人即受刑人林憲明因犯傷害罪，經本院以100年度
    上訴字第526號判決判處有期徒刑6月，並與駁回上訴部分（
    所犯竊盜2罪各處有期徒刑3月、所犯毀損罪所處有期徒刑3
    月）定應執行有期徒刑1年，如易科罰金，以新台幣1千元折
    算一日確定，有卷附臺灣高等法院被告前案紀錄表，及本院
    100年度上訴字第526號判決可按。又執行檢察官於訊問後，
    因認受刑人所犯四罪均屬故意犯，並受有期徒刑之宣告，有
    事實足認如不執行原宣告之刑，若未繳納易科罰金或發監執
    行難收矯正之效，或難以維持法秩序形，因而駁回受刑人易
    服社會勞動之聲請，亦經本院調取臺南地檢署100年度執字
    第5074號執行卷核閱屬實，有該執行卷內之點名單、聲請易
    服社會勞動審查表、100年10月3日訊問筆錄可按。
  (二)受刑人雖以上開情詞，指摘檢察官否准其易服社會勞動之聲
    請不當。然查：
  １受刑人所犯上開4罪，雖經本院各判處有期徒刑6月以下，並
    定應執行刑為有期徒刑1年，如易科罰金，以新臺幣一千元
    折算一日確定，而屬短期自由刑。惟受刑人前於90年因犯竊
    盜等罪，經本院以90年度上易字第1478號判決判處有期徒刑
    6月，得易科罰金確定；復於96年間因傷害、妨害自由等案
    件，經臺灣臺南地方法院以96年度簡上字第160號判決分別
    判處有期徒刑3月、拘役50日，得易科罰金確定，並經減為
    有期徒刑1月15日、拘役25日，上開竊盜等罪所處有期徒刑6
    月，於91年3月6日易科罰金執行完畢出監，上開傷害等罪減
    為有期徒刑1月15日、拘役25日，於97年1月30日徒刑執行完
    畢出監，有臺灣高等法院被告前案紀錄表可憑。則受刑人於
    上開徒刑經易科罰金或徒刑執行完畢後，再犯本件之罪，顯
    見受刑人未能記取前二次偵、審及執行之教訓，且無悔悟之
    心。
  ２再稽之受刑人本件所犯，受刑人與告訴人林漢章係兄弟關係
    ，受刑人相繼竊取告訴人所有之財物，毀損告訴人經營之工
    廠之電門開關匣；並因要求告訴人為其介紹之人安排工作，
    與告訴人發生爭執，進而持剪刀刺向告訴人，造成告訴人左
    後胸4處穿刺傷，左手手指撕裂傷、無名指撕裂等傷害，情
    節非輕，事後雖與告訴人達成和解，然受刑人未能記取前案
    教訓，恣意妄為，再有本件犯行，足徵本件以易服社會勞動
    方式，顯無法矯正受刑人之不良行為，若再給予其易服社會
    勞動之機會，不啻給與受刑人可以和解方式換取易服社會勞
    動方式解決，而難收矯正之效。是執行檢察官審酌上開事由
    而未允准受刑人易服社會勞動之聲請，自屬有據，尚難認其
    執行之指揮有何踰越法律授權、專斷等濫用權力之情事。是
    受刑人聲明異議，請求准予易服社會勞動，並無理由，應予
    以駁回。
四、據上論斷，應依刑事訴訟法第486條，裁定如主文。
中    華    民    國   100    年    11    月    29    日
                  刑事第四庭    審判長法  官  吳志誠
                                      法  官  彭喜有
                                      法  官  陳珍如
以上正本證明與原本無異。
不得抗告。
                                      書記官  劉清洪
中    華    民    國   100    年    12    月    1     日